臺灣士林地方法院刑事判決　
111年度訴字第85號
公  訴  人  臺灣士林地方檢察署檢察官
被      告  謝宏倞


指定辯護人  姜惠如（本院公設辯護人）
上列被告因違反毒品危害防制條例案件，經檢察官提起公訴（11
0年度偵字第15558號、第15799號），本院判決如下：
　　主    文
戊○○販賣第二級毒品，處有期徒刑拾年貳月，未扣案犯罪所得新
臺幣伍仟伍佰元沒收，於全部或一部不能沒收或不宜執行沒收時
，追徵其價額。
　　犯罪事實
一、戊○○明知甲基安非他命為毒品危害防制條例第4條第2項第2
    款所定之第二級毒品，依法不得販賣，竟基於販賣第二級毒
    品以營利之犯意，於民國110年1月28日16時43分至20時40分
    ，以網路通訊軟體LINE（下稱LINE）向丁○○（未據起訴）以
    1公克新臺幣（下同）2,500元兜售第二級毒品甲基安非他命
    ，經丁○○於同日20時46分將此資訊告知乙○○，乙○○即同意向
    戊○○購買甲基安非他命2公克，並約定在臺北市○○區○○街00
    號停車場交易。戊○○即於同日22時30分抵達上址，但因乙○○
    未帶錢包，雙方乃約定乙○○需另付遲延金500元，戊○○遂將
    甲基安非他命1小包交付乙○○。乙○○再於翌日（29日）7時27
    分匯款5,500元至丁○○申設之台新國際商業銀行000-0000000
    00XXXXX號帳戶（號碼詳卷，下稱丁○○帳戶，起訴書誤載為
    中國信託商業銀行，應予更正），丁○○復於同日8時37分匯
    款5,500元至戊○○所申設之中國信託商業銀行000-00000000X
    XXXX號帳戶（號碼詳卷，下稱被告帳戶）。
二、案經臺北市政府警察局中山分局報告及臺灣士林地方檢察署
    檢察官（下稱士林地檢署）簽分後偵查起訴。
　　理    由
壹、程序部分
    本件認定犯罪事實所引用之所有卷證資料，供述證據部分，
    經當事人於本院審理程序表示同意作為證據（本院卷第145
    頁），本院審酌上開證據資料作成時之情況，尚無違法不當
    及證明力明顯過低之瑕疵，亦認為以之作為證據應屬適當，
    爰依刑事訴訟法第159條之5第1項規定，認有證據能力；非
    供述證據部分，亦查無證據證明有公務員違背法定程序取得
    之情形，且經本院於審理期日提示與被告辨識而為合法調查
    ，亦有證據能力。至證人丁○○之警詢筆錄，經本院審酌卷內
    其他證據及必要性後，並未引為被告之論罪證據，併予敘明
    。
貳、實體部分
一、被告戊○○固坦承與丁○○聯繫，並於110年1月28日22時30分前
    往上址停車場之事實，惟矢口否認有何上開販賣毒品之犯行
    ，辯稱：我幫丁○○聯絡我朋友
　　丙○○，我跟丙○○去找乙○○，過程都是丁○○在電話中遙控我的
    。抵達振興醫院後，丁○○打電話跟我說乙○○身上沒帶錢，我
    轉達給丙○○，丙○○很生氣，我又聯絡丁○○，丁○○說他跟乙○○
    很熟，問我可不可以幫他墊錢，他會第二天一早匯錢給我，
    丙○○把甲基安非他命交給乙○○，我當下就把5,500元交給丙○○，第二天我有收到匯款。在交毒品之前，丁○○有在電話中
    說要扣0.3公克的甲基安非他命當成他的回扣，當晚我跟丙○○到內湖丁○○家附近，交付0.3公克甲基安非他命給丁○○。這
    次所有的利益都在丁○○身上，我沒有得到任何的利益等語；
    辯護人則為被告辯稱：由被告和丁○○的對話紀錄中的「老闆
    」可推知，被告上面還有賣家，就是丙○○，丙○○雖然否認有
    交毒品給被告，也否認跟本案有任何關聯性，但是他確實有
    因為被告的供述而有另案移送甲○，可見被告不止一次講出
    丙○○是毒品的來源，丙○○因而懷恨在心是情理之常。被告縱
    有負責聯繫、即使有交付毒品，他是幫助買家去跟丙○○買毒
    品，不是基於賣家的地位，被告最多構成幫助施用及受託購
    買競合，如果被告是賣家，為何替乙○○代墊款項？退步言之
    ，如認被告是基於賣家的地位幫助丙○○販賣，他也只是聽命
    行事，無證據證明被告有從中獲利。從丁○○和乙○○的對話紀
    錄來看，乙○○在與被告見面之前就已經發現他沒有帶錢包，
    可見被告就已經知道有這件事，被告當然有時間可以取得丙○○的同意多這500元，而不能認為是被告決定要加這500元。
    被告從頭到尾承認他有做這些事，只是他不懂在法律上是幫
    助販賣或是幫助施用或共同正犯，這部分應由法院來認定，
    縱使法院認定被告構成販賣毒品，仍有毒品危害防制條例第
    17條第2項之適用等語。
二、經查：
(一)證人丁○○於偵查、本院審理時證稱：被告跟我說他手上有一
    批安非他命（按證人所述應為甲基安非他命之誤，下均同）
    想轉現金，便宜賣1克賣2,500元，問我有沒有人要，我就跟
    他說我朋友三哥乙○○需要，因為我知道乙○○本身就有施用安
    非他命，我就問乙○○要不要，他說可以啊，後來我請被告直
    接找乙○○。被告到場時，找不到乙○○，我就給乙○○被告的號
    碼，請他直接聯絡被告。當天乙○○說他忘記帶錢包，放在家
    裡，沒有帶去工作地點，被告說他這樣好像有被玩弄，所以
    要多收500元，安非他命可以先給，乙○○說他下班後會轉帳
    給我，我再轉給被告。乙○○有跟我抱怨數量不足。我沒有得
    到任何報酬、好處等語（士林地檢署110年度他字第1677號
    卷《下稱他卷》二第148頁至第149頁、110年度偵字第15558號
    卷《下稱偵卷》第173頁、本院卷第136頁至第144頁）；證人
    乙○○於偵查、本院審理時證稱：110年1月28日我記得是丁○○
    打電話給我說他有門路可以買到比較便宜的安非他命，我跟
    他說我戒很久了，如果有比較便宜的，我就買看看，他就說
    他聯絡他朋友看看，他說聯絡到了再跟我說，再看我人在哪
    ，之後那個人會送來給我。丁○○說的2,500元是指1克安非他
    命的價錢，我同意買2公克。當時是被告送貨給我，差不多
    於22時30分，地點就在振興醫院的停車場外面、靠近入口，
    我沒有注意到他是從哪個車門出來的，我只有看到他。因為
    我忘記帶錢包，本來2克安非他命5,000元，被告說這樣造成
    他的困擾，要加500元，我們兩個說好了再打給丁○○，雙方
    同意，我才能先拿到，所以我隔天匯款5,500元給丁○○請他
    轉交給被告，因為我跟被告不熟，連他的名字都不知道。我
    隔幾天秤發現不到2克，我有跟丁○○抱怨等語（偵卷第137頁
    至第140頁、第169頁至第171頁、本院卷第128頁至第136頁
    ），互核上開證人之證詞，就被告主動詢問丁○○是否購買甲
    基安非他命，經丁○○聯繫、介紹乙○○向被告購買2公克5,000
    元之甲基安非他命，然被告抵達約定現場後，知悉乙○○未帶
    錢，乃要求乙○○需多支付500元，被告再將不足2公克之甲基
    安非他命交付乙○○，乙○○即於翌日轉帳5,500元予丁○○，丁○○再將之轉給被告等情所述相符。
(二)被告坦承於110年1月28日與丁○○有附表所示之對話，並於該
    日與丙○○到上址停車場交付不足2公克之甲基安非他命予乙○○，因乙○○未帶錢而約定需加收500元，並於翌日收受丁○○所
    匯之毒品價金5,500元等節（本院卷第48頁至第50頁、第136
    頁），除毒品係由丙○○交付毒品一情外，均核與證人丁○○、
    乙○○前開證述內容相符，並有丁○○帳戶基本資料、交易往來
    明細、被告帳戶基本資料、自動化交易LOG資料-財金交易、
    丁○○與被告間之LINE對話紀錄、丁○○與乙○○間之Facebook對
    話紀錄及ATM匯款明細存卷可稽（他卷一第40頁至第44頁、
    他卷二第68頁至第100頁），審酌證人乙○○與被告於本案前
    並不認識，業據二人陳述在卷（偵卷第137頁、他卷二第164
    頁），是證人乙○○應無誣陷被告身罹罪刑，卻可能因此陷己
    身罹刑章之動機及必要，堪認證人乙○○前開證述，可以採信
    ，足認本次交易係被告透過丁○○與乙○○洽定交易毒品之種類
    、價金、交貨時地，並親自至交易地點交付甲基安非他命予
    乙○○，甚且基於主導地位向未帶現金之乙○○要求給付遲延金
    500元，再於翌日透過丁○○收取乙○○支付之價金，是被告所
    為均屬販賣毒品之構成要件以內之行為。辯護人辯稱該500
    元並非被告決定等語，難以憑採。
(三)被告與辯護人雖以前詞置辯，惟查：
 1、觀附件所示之對話記錄，本次交易係被告主動向丁○○表示有
    事商量、「俗賣」，並於丁○○表示「我問看看我朋友有沒有
    要」時，稱「我不管」、「我留很大空間給你」、「自取特
    價2500」，丁○○回以「我朋友說要31號」、「才有錢」，被
    告仍問「要處理嗎？今天25給」、「我問的是老闆你」，丁○○再回以「我還有」、「我朋友說如果能幫他送貨的話，他
    拿兩個」，被告則再詢問地點及丁○○是否陪同前往，後兩人
    通話後，被告稱「10點半前到」，足徵被告顯非基於幫助丁○○、乙○○施用之犯意而聯繫丁○○購毒，而係基於販賣毒品之
    犯意向丁○○推銷毒品甚明。
 2、被告辯稱交付毒品之人係丙○○、獲利之人為丙○○、丁○○等語
    ，而其曾於110年1月29日0時1分向丁○○稱「明天早上再麻煩
    一下...我答應我老闆早上8點前給他」等語，有前開LINE對
    話紀錄可參（他卷二第79頁），固可認被告尚須支付款項予
    其毒品上游，然被告既已為販賣毒品之構成要件行為，則是
    否有其他共犯，並無礙於被告自身犯行之認定，且證人丙○○
    到庭否認參與本次犯行（本院卷第121頁至第122頁、第126
    頁至第127頁），證人乙○○亦證稱於交易時未見到被告以外
    之人（本院卷第129頁至第130頁），復卷內證據亦無從認定
    丙○○就被告所為有何行為分擔或犯意聯絡；另乙○○於110年1
    月31日7時42分表示「含袋1.51袋子0.18」等語，縱加上被
    告所稱提供予丁○○之回扣0.3公克，亦不足2公克，參以乙○○
    前開回答係因丁○○詢問「東西如何」，有二人之對話紀錄可
    參（他卷二第99頁至第100頁），若丁○○確有收取回扣而致
    交付乙○○之毒品數量不足，衡情丁○○應不敢主動詢問，則前
    開不足部分，是否為被告所謂丁○○收取之回扣，顯非無疑；
    再者，被告雖於110年1月28日20時21分、22分對丁○○稱「我
    留很大空間給你」、「利潤都給你了」等語，然其後對話已
    表明為「特價2,500」，丁○○於同日20時46分告知乙○○「我
    朋友那邊2500」，經乙○○表示2份後，丁○○再轉告被告，其
    後被告與丁○○之對話中並無討論分潤與丁○○之情事，有前開
    對話紀錄存卷可考，佐以乙○○確實係支付2公克共5,000元之
    價金及500元之遲延金，並經由丁○○如數轉予被告，難認丁○○從中有何獲利。從而，被告及辯護人所辯均不可採。
(四)按販賣毒品之所謂販賣行為，須行為人主觀上有營利意圖，
    且客觀上有販入或賣出毒品行為，即足構成，至於實際上是
    否已經獲利，則非所問；必也始終無營利之意思，而以原價
    或低於原價有償讓與他人，方難謂為販賣行為，而僅得以轉
    讓罪論處。而衡諸我國查緝販賣毒品之執法甚嚴，且販賣毒
    品係違法行為，非可公然為之，亦無公定價格，容易分裝並
    增減份量，而每次買賣之價量，可能隨時依雙方關係深淺、
    資力、需求量及對行情之認知、來源是否充裕、購買者被查
    獲時供述購買對象之可能風險之評估等情形，而異其標準，
    非可一概而論，販賣之人從價差或量差中牟利之方式雖異，
    其意圖營利之販賣行為則同一，是倘非有利可圖，一般人當
    無干冒重度刑責而提供毒品給他人之可能。經查，被告與購
    毒者乙○○無特殊情誼或至親關係，若非有利可圖，被告應無
    平白費時、費力而為本件販賣之行為，且本件被告另收受乙○○給付之遲延金500元，業如前述，足認被告販賣第二級毒
    品予乙○○之犯行，確係基於營利之意圖而為無疑。
(五)綜上所述，被告所辯上情，無非卸責之詞，不足採信。本件
    事證明確，被告之犯行，堪以認定。
三、論罪科刑之理由
(一)核被告所為，係犯毒品危害防制條例第4條第2項販賣第二級
    毒品罪。被告持有第二級毒品之低度行為，應為販賣之高度
    行為所吸收，不另論罪。
(二)按毒品危害防制條例第17條第1項規定：犯第4條至第8條、
    第10條或第11條之罪，供出毒品來源，因而查獲其他正犯或
    共犯者，減輕或免除其刑。該條所謂「供出毒品來源」，係
    指犯該條例所定上開各罪之人，供出其所犯上開各罪該次犯
    行之毒品來源而言。亦即須所供出之毒品來源，與其被訴之
    各該違反毒品危害防制條例犯行有直接關聯者，始得適用上
    開規定減免其刑，並非漫無限制。倘被告所犯同條項所列之
    罪之犯罪時間，在時序上較早於該正犯或共犯供應毒品之時
    間，即令該正犯或共犯確因被告之供出而被查獲；或其時序
    雖較晚於該正犯或共犯供應毒品之時間，惟其被查獲之案情
    與被告自己所犯同條項所列之罪之毒品來源無關，均仍不符
    上開應獲減輕或免除其刑之規定。查被告始終供稱本件毒品
    來源為丙○○，然此經丙○○否認，業如前述，是警方雖因被告
    於警詢時供出丙○○、袁志仁，而查獲袁志仁於110年7月11日
    、19日、24日、28日、8月1日販售安非他命予被告，經士林
    地檢署檢察官以110年度偵字第21684號偵查起訴；又查獲丙○○於同年8月6日販賣安非他命予被告，現由臺灣新北地方檢
    察署檢察官偵查中，有臺北市政府警察局中山分局北市警中
    分刑字第1113014766號函及移送書、丙○○、袁志仁之臺灣高
    等法院被告前案紀錄表、前開起訴書存卷可查（本院卷第73
    頁至第83頁、第89頁至第114頁），然均係於被告本件販賣
    毒品予乙○○之後，則丙○○、袁志仁是否為被告本件販賣之毒
    品之上游或共犯，仍有疑義，依前開說明，與毒品危害防制
    條例第17條第1項規定不符，自無從依該規定減輕或免除其
    刑。
(三)又按毒品危害防制條例第17條第2項規定：「犯第4條至第8
    條之罪於偵查及歷次審判中均自白者，減輕其刑」。辯護人
    雖亦為被告辯稱被告已自白犯行，有上開減輕規定之適用，
    惟於毒品案件而言，販賣毒品與無償轉讓、合資購買、幫助
    他人施用毒品或與他人共同持有毒品，係分屬不同之犯罪事
    實，且行為人主觀上有無營利之意圖，乃販賣、轉讓毒品、
    為他人購買毒品而成立幫助施用毒品等犯罪之主要分際，亦
    為各該犯罪異其刑罰輕重之評價原因，屬販賣毒品犯罪之重
    要主觀構成要件事實，如被告或犯罪嫌疑人就販賣毒品犯罪
    之營利意圖未作供認，即難謂已就販賣毒品之犯行有所自白
    (最高法院109年度台上字第4986號刑事判決參照)。查被告
    就其所犯，始終否認由其本人交付毒品予乙○○，復否認販賣
    毒品之營利意圖，業如前述，故辯護人所辯被告有自白犯行
    等節，尚難憑採。本案不符合前開規定減輕其刑之要件，自
    無從援引減刑。
(四)爰以行為人之責任為基礎，審酌被告明知甲基安非他命足以
    戕害他人健康，並對社會治安造成潛在危害，猶販賣予他人
    施用，所為甚屬不該，自當受嚴厲之非難，又考量被告販賣
    第二級毒品之數量、獲利之犯罪情狀，雖否認犯行，然已配
    合檢警查獲他案之毒品上游之犯後態度；暨衡被告自述為高
    職畢業之教育程度，離婚，育有1名未成年子女，從事搬家
    業，月入2萬7,000元至3萬元之家庭生活狀況（本院卷第150
    頁）等一切情狀，量處如主文所示之刑。
四、被告就本件犯行取得5,500元，為其犯罪所得，並未扣案，
    應依刑法第38條之1第1項前段、第3項規定宣告沒收，並於
    全部或一部不能沒收或不宜執行沒收時，追徵其價額。又被
    告於110年1月28日20時5分至29日0時24分使用之行動電話序
    號為000000000000000，有門號0000000000號基地台位置存
    卷可佐（他卷二第63頁），而扣案行動電話序號為00000000
    0000000，有臺北市政府警察局中山分局扣押物品目錄表附
    卷可參（偵卷第23頁），是被告辯稱本件聯絡丁○○所用之行
    動電話並非扣案之行動電話等語，尚非無據（本院卷第147
    頁），另其餘扣案物為被告所持有之毒品，業經本院111年
    度審簡字第163號判決宣告沒收，有該判決書附卷可參（本
    院卷第167頁至第171頁），是該等物品均與本件販賣犯行無
    關，爰均不予宣告沒收。
據上論斷，依刑事訴訟法第299條第1項前段，毒品危害防制條例
第4條第2項，刑法第11條前段、第38條之1第1項前段、第3項，
判決如主文。
本案經檢察官甲○○提起公訴，檢察官林在培到庭執行職務。
中　　華　　民　　國　　111 　年　　6 　　月　　21　　日
                  刑事第六庭  審判長  法  官  雷雯華

                                      法  官  林哲安

                                      法  官  李欣潔

以上正本證明與原本無異。
如不服本判決應於收受送達後20日內向本院提出上訴書狀，並應
敘述具體理由。其未敘述上訴理由者，應於上訴期間屆滿後20日
內向本院補提理由書（均須按他造當事人之人數附繕本）「切勿
逕送上級法院」。
                                      書記官  卓采薇
中　　華　　民　　國　　111 　年　　6 　　月　　27　　日
附錄本案論罪科刑法條
毒品危害防制條例第4條
製造、運輸、販賣第一級毒品者，處死刑或無期徒刑；處無期徒
刑者，得併科新臺幣3千萬元以下罰金。
製造、運輸、販賣第二級毒品者，處無期徒刑或10年以上有期徒
刑，得併科新臺幣1千5百萬元以下罰金。
製造、運輸、販賣第三級毒品者，處7年以上有期徒刑，得併科
新臺幣1千萬元以下罰金。
製造、運輸、販賣第四級毒品者，處5年以上12年以下有期徒刑
，得併科新臺幣5百萬元以下罰金。
製造、運輸、販賣專供製造或施用毒品之器具者，處1年以上7年
以下有期徒刑，得併科新臺幣1百50萬元以下罰金。
前五項之未遂犯罰之。

附件
時間 發話人 對話內容 16時43分 被告 商量一下  被告 （收回訊息） 20時18分 丁○○ 所以.....？  被告 俗賣 20時19分 丁○○ 怎麼賣  被告 你來還是我去？ 20時20分 丁○○ 我問看看我朋友有沒有要  被告 （收回訊息）   ：個   （收回訊息） 20時21分 被告 我不管   我留很大空間給你  丁○○ （傳送圖片） 20時22分 被告 少了一張   利潤都給你了 20時23分 被告 （通話1分1秒） 20時40分 被告 （傳送圖片）  被告 （收回訊息） 20時51分 被告 限時限量...徵求6位線上同學，就6位而已 現主時... 就是現主時， 自取特價只要 2500 21時3分 丁○○ 我朋友說要31號   才有錢  被告 摁？ 21時4分 被告 幹...沒事打什麼魚，一下午2萬就這樣沒了 21時5分 丁○○ （傳送圖片）  被告 現在整個就是尬....... 21時6分 被告 要處理嗎？今天25給  丁○○ 我朋友說31號才有錢 21時7分 被告 我問的是老闆你 21時8分 丁○○ 我還有ㄝ 21時15分 丁○○ 老闆   我朋友說如果能幫他送貨的話，他拿兩個 21時16分 被告 哪裡？  丁○○ 振興醫院   他在停車場當保全  被告 你跟我去？  丁○○ 他上大夜  被告 是嗎？ 21時17分 丁○○ 我現在出不去  被告 ...  丁○○ 我在整理家裡   我家最近在整修廁所  被告 我不熟   沒見過   靠邀 21時21分 丁○○ （通話3分39秒） 21時23分 丁○○ （傳送乙○○臉書擷圖） 21時24分 丁○○ （通話45秒） 21時42分 被告 10點半前到